臺灣高等法院民事判決　　　　　　　　 95年度重上字第386號
上　訴　人　庚○○
訴訟代理人　張世興律師
複　代理人　鄭文龍律師
　　　　　　林宏政律師
上　訴　人　壬○○○
視　　　同
上　訴　人　丙○○
　　　　　　辛○○
　　　　　　己○○
　　　　　　戊○○
　　　　　　癸○○
　　　　　　乙○○
　　　　　　申○○○
　　　　　　辰○○
　　　　　　巳○○
　　　　　　寅○○
　　　　　　丑○○○
　　　　　　丁○○
　　　　　　子○○
追加　被告　未○○
　　　　　　午○○
　　　　　　卯○○
被上訴人即
追加原告　　甲○○
訴訟代理人　張瑞釗律師
上列當事人間拆屋還地事件，上訴人對於中華民國95年2月14日
臺灣士林地方法院92年度重訴字第308號第一審判決提起上訴，
被上訴人並為訴之追加，本院於96年5月22日言詞辯論終結，判
決如下：
    主      文
上訴駁回。
追加被告未○○、午○○、卯○○、上訴人丙○○、辛○○、庚
○○、己○○、戊○○、癸○○、乙○○、申○○○、辰○○、
巳○○、應將坐落台北市○○區○○段七小段八五、八六地號土
地如附圖所示Ｃ、Ｄ部分面積各二十六平方公尺、二十五平方公
尺上之門牌台北市○○區○○路一六十巷十弄十四號建物拆除，
將該部份土地返還被上訴人及其他共有人。
第二審訴訴訟費用由上訴人庚○○負擔百分之二十八、上訴人庚
○○、丙○○、辛○○、己○○、戊○○、癸○○、乙○○、申
○○○、辰○○、巳○○負擔百分之二十、上訴人壬○○○、寅
○○、丑○○○、丁○○、子○○負擔百分之五十二；追加之訴
訴訟費用由追加被告負擔。
    事實及理由
一、程序部分：
  (一)視同上訴人丙○○、辛○○、己○○、戊○○、癸○○、乙
    ○○、申○○○、辰○○、巳○○、寅○○、丑○○○、丁
    ○○、子○○、追加被告未○○、午○○、卯○○經合法通
    知，未於最後言詞辯論期日到場，核無民事訴訟法第386 條
    各款所列情形，爰依被上訴人之聲請，由其一造辯論而為判
    決。
  (二)追加原告即被上訴人主張系爭14號建物共有人尚有莊火生、
    洪繡冬之繼承人未○○、午○○、卯○○，爰追加未○○、
    午○○、卯○○為被告。經查未○○、午○○之父母為莊火
    生、洪繡冬，卯○○之養母為洪繡冬（見本院卷一第122 、
    123、124、1 84、189頁），被上訴人基於繼承公同共有關
    係追加未○○、午○○、卯○○為被告，應予准許。
  (三)上訴人庚○○主張依林阿元日據時代戶籍謄本所載，被繼承
    人林阿元尚有養女謝氏強（見原審卷一第215頁），被上訴
    人未以謝氏強為共同被告，本件當事人不適格云云。惟查法
    務部編著之臺灣民事習慣調查報告第154頁記載，媳婦仔係
    以將來為子媳之目的所收養之異姓幼女，不論收養時其未婚
    夫已否確定，與成婚之婦女同於本姓上冠以養家姓，對養家
    之親屬發生準於成婚婦之親屬關係。養女則異於此，並無上
    述為子媳之目的，養女從養家之姓，對養家之親屬發生與親
    生子相同之親屬關係，有台北市內湖區戶政事務所95年11
    月6日北市內戶字第09531160600號函說明二可按（見本院卷
    一第119、120頁）。又查上開林阿元戶籍謄本上雖載謝氏強
    為阿元之養女，惟亦載明其為叔父林阿鰍媳婦仔，而謝氏強
    並未冠以養家姓（見本院卷一第109頁），是依上述當時臺
    灣民事習慣，謝氏強僅能認與林阿元發生準於成婚婦之姻親
    關係，尚難認其為林阿元之養女而生繼承關係。上訴人主張
    本件當事人不適格云云，並無足採，先予敘明。
二、被上訴人主張：被上訴人係坐落台北市○○區○○段7小段
    85、86、87地號土地（下稱系爭85號、86號、87號土地）之
    共有人，(一)門牌台北市○○區○○路160巷10弄14號建物（
    下稱系爭14號建物）分別使用系爭86號、85地號土地如附圖
    所示A、C、B、D部分各35平方公尺、26平方公尺、17平方公
    尺、25平方公尺。(二)門牌台北市○○區○○路160巷10弄16
    號建物（下稱系爭16號建物）分別使用系爭86號、87號土地
    如附圖所示E、F、G部分各8平方公尺、40平方公尺、11平方
    公尺。(三)門牌台北市○○區○○路160巷10弄18號建物（下
    稱系爭18號建物）分別使用系爭85號、87號土地如附圖所示
    H、I部分各19平方公尺、35平方公尺。惟系爭14號、16號、
    18號建物占用系爭86號、85號、87號土地並無正當權源。又
    (一)系爭14號建物係訴外人林阿元所興建，林阿元死後，訴外
    人林鸞英、上訴人乙○○為其繼承人；林鸞英死後，訴外人
    莊火生、上訴人申○○○、辰○○為其繼承人；莊火生死後
    ，訴外人洪繡冬、上訴人申○○○、辰○○、追加被告未○
    ○、午○○為其繼承人；洪繡冬死後，上訴人巳○○、追加
    被告未○○、午○○、卯○○為其繼承人。是上訴人乙○○
    、申○○○、辰○○、巳○○、追加被告未○○、午○○、
    卯○○為系爭14號建物之事實上處分權人。(二)原審被告林春
    枝、林春升為系爭16號建物之占用人。(三)系爭16號、18號建
    物係訴外人邱明丙所興建，邱明丙死後，訴外人邱快為其繼
    承人；邱快死後，訴外人林寶壇、上訴人寅○○、壬○○○
    為其繼承人；林寶壇死後，上訴人丑○○○、丁○○、子○
    ○為其繼承人。是上訴人寅○○、壬○○○、丑○○○、丁
    ○○、子○○為系爭16號、18號建物之事實上處分權人。為
    此本於民法第767條、第821條規定，先位求為判決(一)上訴人
    乙○○、申○○○、辰○○、巳○○應將系爭85號、86號土
    地如附圖所示A、C、B、D部分面積各35平方公尺、26平方公
    尺、17平方公尺、25平方公尺上之系爭14號建物拆除，將該
    部分土地返還被上訴人及其他共有人。(二)上訴人丙○○、辛
    ○○、庚○○、己○○、戊○○、癸○○應自系爭85號、86
    號土地如附圖所示A、C、B、D部分面積各35平方公尺、26平
    方公尺、17平方公尺、25平方公尺上之系爭14號建物遷出。
    (三)上訴人壬○○○、寅○○、丑○○○、丁○○、子○○應
    將系爭85號、86號、87號土地上如附圖所示E、F、G部分面
    積各8平方公尺、40平方公尺、11平方公尺上之系爭16號建
    物拆除，將該部分土地返還被上訴人及其他共有人。(四)上訴
    人林春枝、林春升應自系爭16號建物遷出。(五)上訴人壬○○
    ○、寅○○、丑○○○、丁○○、子○○應將系爭85號、87
    號土地上如附圖所示H、I部分面積各19平方公尺、35平方公
    尺上之系爭18號建物拆除，將該部分土地返還被上訴人及其
    他共有人。倘認林美玉為林鸞英之養女，上訴人丙○○、辛
    ○○、庚○○、己○○、戊○○、癸○○為林美玉之繼承人
    。則上訴人丙○○、辛○○、庚○○、己○○、戊○○、癸
    ○○亦同為系爭14號建物之事實上處分權人。則就上述先位
    (一)、(二)請求部分，後位改求為判決命上訴人丙○○、辛○○
    、庚○○、己○○、戊○○、癸○○、乙○○、申○○○、
    辰○○、巳○○將系爭85號、86地號土地如附圖所示A、C、
    B、D部分面積各35平方公尺、26平方公尺、17平方公尺、25
    平方公尺上之系爭14號建物拆除，將該部分土地返還被上訴
    人及其他共有人。並聲明願供擔保，請准宣告假執行。原審
    判決：(一)上訴人庚○○應將坐落台北市○○區○○段7小段
    85、86地號土地如附圖所示A、B部分面積各35平方公尺、17
    平方公尺之門牌台北市○○區○○路160巷10弄14號建物拆
    除，將該部分土地返還被上訴人及其他共有人。(二)上訴人丙
    ○○、辛○○、庚○○、己○○、戊○○、癸○○、乙○○
    、申○○○、辰○○、巳○○應將坐落台北市○○區○○段
    7小段85、86地號土地如附圖所示C、D部分面積各26平方公
    尺、25平方公尺上之門牌台北市○○區○○路160巷10弄14
    號建物拆除，將該部分土地返還被上訴人及其他共有人。(三)
    上訴人壬○○○、寅○○、丑○○○、丁○○、子○○應將
    坐落台北市○○區○○段7小段85、86、87地號土地上如附
    圖所示E、F、G部分面積各8平方公尺、40平方公尺、11平方
    公尺上之門牌台北市○○區○○路160巷10弄16號建物拆除
    ，將該部分土地返還被上訴人及其他共有人。(四)林春枝應自
    第(三)項所示之建物遷出。(五)上訴人壬○○○、寅○○、丑○
    ○○、丁○○、子○○應將坐落台北市○○區○○段7小段8
    5、87地號土地上如附圖所示H、I部分面積各19平方公尺、3
    5平方公尺上之門牌台北市○○區○○路160巷10弄18號建物
    拆除，將該部分土地返還被上訴人及其他共有人。(六)被上訴
    人其餘之訴駁回。上訴人庚○○、壬○○○不服提起上訴，
    被上訴人於本院聲明：上訴駁回。另就系爭14號建物追加被
    告並更正聲明為；上訴人丙○○、辛○○、庚○○、己○○
    、戊○○、癸○○、乙○○、申○○○、辰○○、巳○○、
    追加被告未○○、午○○、卯○○應將坐落台北市○○區○
    ○段7小段85、86地號土地如附圖所示Ｃ、Ｄ部分面積各26
    平方公尺、25平方公尺上之門牌台北市○○區○○路1段160
    巷10弄14號建物拆除，將該部份土地返還被上訴人及其他共
    有人。
三、上訴人及追加被告則以：
  (一)上訴人庚○○以：伊母林美玉係林阿元養女林鸞英之養女，
    林阿元為系爭85號、86號、87號土地之登記地上權人，由伊
    等繼承取得地上權，系爭14號建物使用系爭86號、85號土地
    C、D部分有正當權源，非無權占有。又林阿元於光復前即以
    租地方式使用系爭85號、86號、87號土地，並定期支付租金
    ，雖地上權設定當時之義務人王有成未蓋章，但已依規定附
    登記保證書，其中保證人王萬子為王有成之兄弟，林阿元若
    為無權占有，何以未見土地所有權人請求返還？又上訴人庚
    ○○獨資興建系爭14號建物之A、B部分前，曾徵得土地管理
    人王文堅同意，亦非無權占有。系爭14號建物之A、B部分係
    伊使用，C、D部分則作公廳使用，由伊管理等語，資為抗辯
    。於原審聲明：(一)被上訴人之訴駁回。(二)如受不利判決，願
    供擔保請准宣告免為假執行。
  (二)上訴人壬○○○以：民國4年（大正4年）1月4日，系爭土地
    所有權人王天榮、王有成、王天賜、王金塗、王萬子立胎借
    字向伊祖父邱明炳胎借貳拾捌元，並以系爭土地為胎土地，
    且立下胎權設定登記委任狀、登記申請書等文件，同年月14
    日再由邱明炳向蘇幻義以參拾元購得系爭16號、18號建物，
    並與王天榮、王有成、王天賜、王金塗、王萬子立下瞨耕權
    設定登記申請書等字據，內容詳載租賃契約約定，作為地上
    已有房屋使用租賃之意思表示，而上開借款利息、租賃租金
    同為五圓六拾錢相互抵銷，承襲延續至今，故伊並非無權占
    有等語，資為抗辯。於原審聲明：被上訴人之訴駁回。
  (三)上訴人庚○○、壬○○○於本院聲明：(一)原判決第1、2、3
    、5、7、8、9、10、11項中不利於上訴人部分廢棄。(二)上開
    廢棄部分，被上訴人第一審之訴及假執行聲請均駁回。(三)如
    受不利判決，上訴人願以現金或等值之臺灣銀行無記名可轉
    讓定期存單供擔保，請准宣告免為假執行。
  (四)追加被告未○○、午○○、卯○○除以追加程序不合法，有
    重大瑕疵，應發回第一審重新審理外，未為其他聲明及陳述
    。
四、經查：被上訴人為系爭85號、86號、87號土地之共有人，系
    爭14號建物分別使用系爭86號、85地號土地如附圖所示A、C
    、B、D部分各35平方公尺、26平方公尺、17平方公尺、25平
    方公尺；系爭16號建物分別使用系爭86號、87號土地如附圖
    所示E、F、G部分各8平方公尺、40平方公尺、11平方公尺；
    系爭18建號建物分別使用系爭85號、87號土地如附圖所示H
    、I部分各19平方公尺、35平方公尺。系爭14號建物係林阿
    元所興建、系爭16、18號建物係邱明炳所有，上訴人庚○○
    係系爭14號建物如附圖所示A、B部分之事實上處分權人；視
    同上訴人乙○○、莊玉蘭、辰○○、巳○○、丙○○、辛○
    ○、庚○○、己○○、戊○○、癸○○、追加被告未○○、
    午○○、卯○○係系爭14號建物如附圖所示C、D部分之事實
    上處分權人，視同上訴人寅○○、壬○○○、丑○○○、丁
    ○○、子○○為系爭16號、18號建物之事實上處分權人，上
    開事實上處分權人皆係因繼承而取得事實上處分權等情，為
    兩造所不爭執，並有土地登記謄本、台北市中山地政事務所
    土地複丈成果圖、戶籍謄本、筆錄、被上訴人陳報狀附卷可
    按（見原審卷一第8至20、61至66、91至102、108至112、21
    4至216、242頁、原審卷二第31至32、119至127、201至205
    、226至232、254至263頁、本院卷一第194至204、210至212
    、246、265頁、本院卷二第84至86頁），堪信為真。
五、被上訴人主張系爭14號建物無權占有使用系爭85、86號土地
    等語，上訴人庚○○則以前揭情詞置辯，則本件首應審究者
    厥為系爭14號建物占有使用系爭85、86號土地是否有正當權
    源？經查：
  (一)按當事人主張有利於己之事實者，就其事實有舉證之責任。
    民事訴訟法第277條前段定有明文。次按民事訴訟如係由原
    告主張權利者，應先由原告負舉證之責，若原告先不能舉證
    ，以證實自己主張之事實為真實，則被告就其抗辯事實即令
    不能舉證，或其所舉證據尚有疵累，亦應駁回原告之請求。
    最高法院17年上字第917號判例可資參照。
  (二)依修正前土地登記規則第17條「登記，應由權利人及義務人
    共同聲請之，權利人如因特殊情形，不能覓致義務人共同聲
    請登記時，得由權利人陳明理由，填具保證書，呈請單獨聲
    請登記。但土地增值稅，應由權利人代納之。」；另依臺灣
    省政府三八戌微府綱地甲字第01981號代電「臺灣省各縣市
    辦理單獨聲請地上權設定登記應行注意事項」第1點規定：
    「本省各縣市辦理地上權設定登記時，如建物基地使用人已
    向基地所有人訂有口頭或書面之合法租賃契約或地上權契約
    ，而基地所有權人拒不履行共同申請者，使用人可陳明不能
    覓致義務人共同申請登記為由，提繳鄉鎮區公所保證書及繳
    納租金等憑證，依照土地登記規則第十七條第二項規定，單
    獨聲請登記。」，是臺灣光復初期辦理地上權登記，須符合
    當時土地登記規則及上開注意事項之規定，始得由使用人單
    獨聲請地上權登記。
  (三)系爭85號、86號、87號土地登記有林阿元之地上權（84、84
    -2、85、86、87地號上之38年新里族字003010號地上權總面
    積為45.29平方公尺），有台北市土地登記謄本在卷可稽（
    見原審卷一第11、16、20頁）。又系爭地上權設定時，土地
    共有人為王天榮、王金、王萬子、王有成、王初生等五人，
    系爭地上權設定申請書未經共有人王有成等五人蓋章，惟附
    有登記保證書，記載保證原因為：「為地上權設定登記土地
    共有人不得連署」，保證事項為：「本保證人保證後附乙張
    申報書所列土地權利確屬實在如有虛偽申報及冒領書狀以致
    損害善意第三者權益時本保證人願負賠償責任暨繳銷所領書
    狀並與保證人同受法律上嚴厲之制裁」。保證人為：「王萬
    子、勇鴦、村長黃博堡」，保證日期為「參拾八年拾壹月廿
    四日」，而其依據之法令係當時之「土地登記規則」及「台
    灣省各縣市辦理單獨聲請地上權應行注意事項」等情，有台
    北市中山地政事務所函及其附件在卷可稽（見原審卷一第14
    7至168頁、原審卷二第105頁）。惟本件林阿元於38年11月2
    5日申請系爭地上權登記時，僅提出王萬子、勇鴦、村長黃
    博堡出具之保證書，並未提出合法租賃契約或地上權契約，
    亦未提繳鄉鎮區公所保證書及繳納租金等憑證，復未經共有
    人王有成等蓋章，其單方所為系爭地上權登記自屬無效。林
    阿元就系爭85號、86號、87號土地之地上權應屬不存在。
  (四)上訴人庚○○雖抗辯林阿元有定期支付租金、保證書上保證
    人王萬子為共有人之一，亦有黃博堡村長為保證人，且政府
    允許地上權登記應經承辦人審查方予登記，上開登記應認為
    有效云云。惟查：上訴人抗辯有定期支付租金，惟並未舉證
    以實其說。保證書上保證人王萬子、勇鴦、村長黃博堡保證
    事項為：「本保證人保證後附乙張申報書所列土地權利確屬
    實在如有虛偽申報及冒領書狀以致損害善意第三者權益時本
    保證人願負賠償責任暨繳銷所領書狀並與保證人同受法律上
    嚴厲之制裁」，僅擔保申報書所列土地權利確實實在，如有
    虛偽願負賠償責任、繳銷所領權狀及受法律制裁而已。又共
    有人王萬子雖係共有人之一，其擔任保證人至多僅能證明共
    有人王萬子同意上開地上權設定而不能以此推論其他共有人
    亦有同意。次查；上開系爭地上權設定所附文件既然僅有登
    記聲請書及登記保證書（見原審卷一第148至151頁），並無
    「合法租賃契約」、「地上權契約」、「鄉鎮區公所保證書
    」或「繳納租金」等資料，上訴人復未能舉證證明林阿元向
    地政機關辦理登記時，有出具合法租賃契約、地上權契約或
    鄉鎮區公所保證書及繳納租金等憑證，應認當時辦理上開地
    上權設定時申請人未提出上開文件。再者：參酌臺灣光復初
    期當時時空背景，承辦人員辦理上開地上權設定時，申請人
    已提出設定保證書，承辦人員僅能就上開申請登記為形式審
    查，無從為實質認定，此從當事人單獨申請時需要提繳保證
    書即可得知，以確保申請人如有虛偽申報及冒領書狀以致損
    害善意第三者權益時，願負賠償責任暨繳銷所領書狀並與保
    證人同受法律上嚴厲之制裁。又縱依上開規定為登記後，如
    有發現虛偽情事，亦得要求申請人繳銷所領書狀並負賠償責
    任及受法律制裁，由上可知，設定登記申請書雖經承辦人員
    於該文件蓋章，並不能以此推論上開地上權登記申請人即是
    實質上合法地上權人，從而，登記機關為上開地上權登記，
    於地上權人及土地所有權人間並不能當然認定地上權登記為
    有效。上訴人上開抗辯，尚無可採。
  (五)承上，上訴人既未能證明其合法取得地上權，又無其他合法
    正當權源，則被上訴人本於所有權請求拆屋還地即拆除系爭
    14號建物如附圖所示A、B、C、D部分返還其占用土地，自屬
    有據。至於系爭14號建物如附圖所示A、B部分雖與C、D部分
    共用一面牆，惟其有獨立門戶，能單獨進出，係屬獨立建物
    ，而非添附於C、D建物，併此敘明。
六、被上訴人主張系爭16、18號建物無權占有使用系爭85、86、
    87號土地等語，上訴人壬○○○則以前揭情詞置辯，則此應
    審究者為系爭16、18號建物占有使用系爭85、86、87號土地
    是否有正當權源？經查：
  (一)所謂胎借即胎，胎指訂約借錢並以不動產當作抵押，使用權
    為債務人所享，若債務人不能還債則沒收抵押品之謂。
  (二)上訴人壬○○○抗辯王天榮、王有成、王天賜、王金塗、王
    萬子於大正4年1月4日向伊曾祖父邱明炳胎借28圓，並以「
  　芝蘭一堡新里族庄土名伍份四九番一建物敷地四厘壹絲」土
    地（於大正4年2月12日與另筆土地合併登記為系爭85號、86
    號、87號土地）1筆為胎土地，邱明炳並於大正4年1月14日
    以32圓向蘇幻義購買「芝蘭一堡新里族庄土名伍份四九番地
    地上建設」（即日後之系爭16號、18號建物），王天榮、王
    有成、王天賜、王金塗、王萬子並立下大正4年1月21日委任
    狀、胎權設定登記申請書、大正5年1月瞨耕權設定申請書，
    惟日後未於地政機關一併為抵押權設定登記云云。並提出胎
    借子、委任狀、胎借設定登記申請書、瞨耕權設定申請書等
    為證（見本院卷一第42至53頁）。惟查：姑不論上訴人壬○
    ○○所述是否屬實，王天榮、王有成、王天賜、王金塗、王
    萬子嗣後既未設定抵押權予邱明炳，該借款債務是否依然存
    在，即有可疑。另蘇幻義利用系爭土地搭蓋系爭16、18號建
    物之法律權源不明，邱明炳向蘇幻義購買系爭16號、18號建
    物，並非當然有權占有。又王天榮、王有成、王天賜、王金
    塗、王萬子與邱明炳之借貸關係，與邱明炳使用系爭土地有
    無正當權源，並無必然相關。上訴人壬○○○既未能舉證證
    明系爭16號、18號建物係屬有權占有，自難認其抗辯為可採
    。
七、綜上所述，被上訴人主張上訴人上開系爭建物無權占有系爭
    土地為可採，上訴人所辯均無可取。從而，被上訴人本於民
    法第767條所有物返還請求權請求上訴人及追加被告拆屋還
    地即(一)上訴人庚○○應將坐落台北市○○區○○段7小段85
    、86地號土地如附圖所示A、B部分面積各35平方公尺、17平
    方公尺之門牌台北市○○區○○路160巷10弄14號建物拆除
    ，將該部分土地返還被上訴人及其他共有人。(二)上訴人丙○
    ○、辛○○、庚○○、己○○、戊○○、癸○○、乙○○、
    申○○○、辰○○、巳○○、追加被告未○○、午○○、卯
    ○○應將坐落台北市○○區○○段7小段85、86地號土地如
    附圖所示C、D部分面積各26平方公尺、25平方公尺上之門牌
    台北市○○區○○路160巷10弄14號建物拆除，將該部分土
    地返還被上訴人及其他共有人。(三)上訴人壬○○○、寅○○
    、丑○○○、丁○○、子○○應將坐落台北市○○區○○段
    7小段85、86、87地號土地上如附圖所示E、F、G部分面積各
    8平方公尺、40平方公尺、11平方公尺上之門牌台北市○○
    區○○路160巷10弄16號建物拆除，將該部分土地返還被上
    訴人及其他共有人。(四)上訴人壬○○○、寅○○、丑○○○
    、丁○○、子○○應將坐落台北市○○區○○段7小段85、8
    7地號土地上如附圖所示H、I部分面積各19平方公尺、35平
    方公尺上之門牌台北市○○區○○路160巷10弄18號建物拆
    除，將該部分土地返還被上訴人及其他共有人，為有理由，
    應予准許。追加被告抗辯，為無理由，應予駁回。是則原審
    判命上訴人如數給付，於法並無不合。上訴意旨指摘原判決
    不當，求予廢棄改判，為無理由，應予駁回。
八、本件事證已臻明確，兩造其餘之攻擊或防禦方法，及未經援
    用之證據，經本院斟酌後，認為均不足以影響本判決之結果
    ，自無一一詳予論駁之必要，併此敘明。
九、據上論結，本件上訴為無理由，追加之訴為有理由，依民事
    訴訟法第449條第1項、第78條、第463條、第385條第1項前
    段，判決如主文。
中　　華　　民　　國　　96　　年　　 6　　月　　 5　　日
      　　　　　　　民事第十一庭
                        審判長法　官    鄭雅萍
　　　　　　　　　　　　　　  法　官    蘇芹英
　　　　　　　　　　　　　　  法　官    薛中興
正本係照原本作成。
如不服本判決，應於收受送達後20日內向本院提出上訴書狀，其
未表明上訴理由者，應於提出上訴後20日內向本院補提理由書狀
（均須按他造當事人之人數附繕本）上訴時應提出委任律師或具
有律師資格之人之委任狀；委任有律師資格者，另應附具律師資
格證書及釋明委任人與受任人有民事訴訟法第466條之1第1項但
書或第2項（詳附註）所定關係之釋明文書影本。
中　　華　　民　　國　　96　　年　　6 　　月　　8 　　日
　　　　　　　　　　　　　　　書記官    黃瑞芬
附註：
民事訴訟法第466條之1（第1項、第2項）：
對於第二審判決上訴，上訴人應委任律師為訴訟代理人。但上訴
人或其他法定代理人具有律師資格者，不在此限。
上訴人之配偶、三親等內之血親、二親等內之姻親，或上訴人為
法人、中央或地方機關時，其所屬專任人員具有律師資格並經法
院認為適當者，亦得為第三審訴訟代理人。
